臺灣臺南地方法院刑事判決
109年度金訴字第291號
公  訴  人  臺灣臺南地方檢察署檢察官
被      告  林願冀


上列被告因詐欺案件，經檢察官提起公訴（109年度偵字第20258
號），本院判決如下：
    主  文
林願冀幫助犯詐欺取財罪，處有期徒刑肆月，如易科罰金，以新
臺幣壹仟元折算壹日。緩刑參年，並應按附表所示之賠償金額及
方式向被害人皮遠揆支付損害賠償。
    事  實
一、林願冀知悉一般人收取他人金融機構帳戶之用途，常係為遂
    行財產犯罪之需要，而已預見提供金融機構帳戶存摺、提款
    卡等物與他人使用，將可能遭他人利用作為財產犯罪之工具
    ，猶基於縱其提供之帳戶資料將幫助他人實施詐欺取財犯罪
    ，亦不違背其本意之不確定故意，依某真實姓名及年籍不詳
    、自稱「程亦」之詐騙成員之要求，於民國109年6月10日下
    午4時30分許，至位在臺中市○○區○○○道0段000號之「空軍一
    號」，將其申設之合作金庫商業銀行大樹分行帳號00000000
    00000號帳戶（下稱本件帳戶）之存摺、提款卡（背面記載
    密碼）寄交與某真實姓名及年籍不詳之詐騙成員，以此方法
    將本件帳戶資料提供他人使用，而幫助他人實施詐欺取財犯
    罪。該等詐騙成員取得本件帳戶資料後，即意圖為自己不法
    之所有，基於詐欺取財之犯意聯絡，先佯設網路外幣交易平
    臺，迨皮遠揆於109年6月11日下午1時48分許瀏覽後有意投
    資，即由某不詳詐騙成員假冒為網站人員，佯稱須先匯款始
    能加入賺取美金漲幅價差云云，致皮遠揆誤信為真，依指示
    於同日下午6時44分、45分及晚間9時32分許各轉帳新臺幣（
    下同）50,000元、10,000元、90,000元至本件帳戶內。嗣因
    皮遠揆發覺受騙報警處理，始為警查悉上情。
二、案經皮遠揆訴由臺北市政府警察局萬華分局報告臺灣臺北地
    方檢察署檢察官呈請臺灣高等檢察署檢察長令轉臺灣臺南地
    方檢察署檢察官偵查起訴。
    理  由
一、以下所引用具傳聞證據性質之供述證據，因檢察官、被告林
    願冀於本案言詞辯論終結前，均未爭執其證據能力，本院審
    酌前開證據之作成或取得之狀況，並無非法或不當取證之情
    事，且亦無顯不可信之情況，依刑事訴訟法第159條之5規定
    ，均具有證據能力；又以下所引用卷內非供述證據性質之證
    據資料，則均無違反法定程序取得之情形，依刑事訴訟法第
    158條之4規定之反面解釋，亦應有證據能力，合先敘明。
二、上開犯罪事實，業據被告於本院準備程序及審理中均坦承不
    諱，並經告訴人即被害人皮遠揆於警詢中證述遭詐騙之過程
    明確（偵卷㈠即臺灣臺北地方檢察署109年度偵字第25078號
    卷第47至49頁），且有帳戶個資檢視表、被告與「程亦」之
    「LINE」對話紀錄、告訴人提出之網路銀行交易明細紀錄、
    合作金庫商業銀行大樹分行109年7月22日合金大樹字第1090
    000823號函暨本件帳戶之開戶基本資料及交易明細在卷可稽
    （偵卷㈠第11頁、第29至40頁、第55至57頁、第73至77頁，
    偵卷㈡即臺灣臺南地方檢察署109年度偵字第20258號卷第19
    至51頁），堪認被告任意性之自白確與事實相符，堪以採信
    ；是本件事證明確，被告犯行洵堪認定，應予依法論科。
三、論罪科刑：
  ㈠按刑法上之幫助犯，係對於犯罪與正犯有共同之認識，以幫
    助之意思，對於正犯資以助力，而未參與實施犯罪之行為者
    而言（最高法院88年度臺上字第1270號判決意旨參照）；故
    如未參與實施犯罪構成要件之行為，且係出於幫助之意思提
    供助力，即屬幫助犯，而非共同正犯。查被告將本件帳戶之
    存摺、提款卡（含密碼）交付他人使用，使詐騙成員得意圖
    為自己不法之所有，基於詐取他人財物之犯意聯絡，對告訴
    人施以詐術，致使告訴人陷於錯誤而依指示將款項轉入本件
    帳戶內，藉此詐騙財物得逞，故該等詐騙成員所為均屬詐欺
    取財之犯行；而本案雖無相當證據證明被告曾參與上開詐欺
    取財犯行之構成要件行為，但其提供本件帳戶資料由詐騙成
    員使用，使該等詐騙成員得以此為犯罪工具而詐騙告訴人轉
    入款項，顯係以幫助之意思，對詐騙成員之上開詐欺取財犯
    行提供助力，核其所為係犯刑法第30條第1項前段、第339條
    第1項之幫助詐欺取財罪。
  ㈡又幫助犯係從屬於正犯而成立，並無獨立性，故幫助犯須對
    正犯之犯罪事實，具有共同認識而加以助力，始能成立，其
    所應負責任，亦以與正犯有同一認識之事實為限，若正犯所
    犯之事實，超過幫助者共同認識之範圍時，幫助者事前既不
    知情，自無由令其負責；查告訴人雖係因誤信網路外幣交易
    網站之不實訊息而遭詐騙，但依現有之證據資料，實施詐騙
    行為之成員組成尚屬不明，且除可認被告具有幫助詐欺取財
    之不確定故意外，尚乏證據足證被告對於詐騙成員之組織及
    渠等施行詐術之具體方式亦有所認識，無從以幫助犯刑法第
    339條之4第1項第2款、第3款加重詐欺取財罪之罪名相繩，
    併此指明。　
  ㈢被告以幫助他人犯罪之意思而參與犯罪構成要件以外之行為
    ，為詐欺取財罪之幫助犯，爰依刑法第30條第2項之規定，
    按正犯之刑度減輕其刑。
  ㈣茲審酌被告已預見提供帳戶資料與他人，可能遭利用作為財
    產犯罪之工具，竟未能警惕，任意交付本件帳戶之存摺、提
    款卡等物供他人作為不法目的使用，影響社會金融交易秩序
    及助長詐欺活動之發生，並因此增加被害人事後向幕後詐騙
    成員追償及刑事犯罪偵查之困難，殊為不該，惟念被告前無
    刑事前案紀錄，素行尚佳，本案亦無證據足認被告曾參與詐
    術之施行或分受詐得之款項，僅係單純提供帳戶資料供他人
    使用，且被告犯後坦承犯行不諱，表現悔意，其復與告訴人
    於本院臺南簡易庭經調解成立而承諾分期賠償，有調解筆錄
    附卷可參（本院卷第49至50頁），展現彌補損害之誠意，兼
    衡被告自陳學歷為五專肄業，家中有父母、2個妹妹，現從
    事吧檯人員之工作（參本院卷第71頁）之智識程度、家庭生
    活狀況等一切情狀，量處如主文所示之刑，並諭知易科罰金
    之折算標準，以示懲儆。    ㈥
  ㈤再被告未曾因故意犯罪受有期徒刑以上刑之宣告，有臺灣高
    等法院被告前案紀錄表可資查佐，其雖因一時失慮而違犯上
    開犯行，但犯後已坦承犯行不諱，應知悔悟，且被告與告訴
    人業經調解成立，有如前述，堪信被告有意彌補其所為造成
    之損害，其經此偵、審程序及刑之宣告之教訓，當知所警惕
    ，而無再犯之虞，本院因認前開刑之宣告，以暫不執行為適
    當，併依刑法第74條第1項第1款規定宣告緩刑3年，以勵自
    新，並觀後效。另按緩刑宣告，得斟酌情形，命犯罪行為人
    向被害人支付相當數額之財產或非財產上之損害賠償，刑法
    第74條第2項第3款亦有明文；考量被告與告訴人雖經調解成
    立，但因被告無力1次給付全部賠償金額而僅達成分期賠償
    之協議，故本院為兼顧告訴人之權益，確保被告按承諾之賠
    償金額及方式履行，以確實收緩刑之功效，認如課予被告按
    調解內容支付損害賠償之負擔，應屬適當，乃依前揭規定，
    併諭知被告應依附表所示之賠償金額及方式向告訴人履行賠
    償義務。而緩刑之宣告，係國家鑒於被告能因知所警惕而有
    獲得自新機會之期望，特別賦予宣告之刑暫不執行之寬典，
    倘被告未遵循本院所諭知如附表所示緩刑之負擔而情節重大
    ，或在緩刑期間又再為犯罪，或有其他符合法定撤銷緩刑之
    原因者，均可能由檢察官聲請撤銷緩刑宣告，而生仍須執行
    所宣告之刑之後果，特予敘明。　
四、至公訴意旨雖認被告所為同時係洗錢防制法第2條第2款規定
    之洗錢行為，而涉犯同法第14條第1項之洗錢罪嫌，或同時
    係洗錢罪之幫助犯等語。然查：
  ㈠洗錢防制法之立法目的，在於防範及制止因犯該法第3條所列
    之特定犯罪而取得或變得之財物或財產上利益及其之孳息，
    藉由包含處置（即將特定犯罪所得直接予以移轉或變更）、
    分層化（即以迂迴層轉、化整為零之多層化包裝方式，掩飾
    或隱匿特定犯罪所得）及整合（即收受、持有或使用他人之
    特定犯罪所得，使之回流至正常金融體系，而得以合法利用
    享受）等各階段之洗錢行為，使其形式上轉換成為合法來源
    ，以掩飾或切斷特定犯罪所得與犯罪之關聯性，而藉以逃避
    追訴、處罰。且一般洗錢罪與特定犯罪係不同構成要件之犯
    罪，各別行為是否該當於一般洗錢罪或特定犯罪，應分別獨
    立判斷，特定犯罪僅係洗錢行為之「不法原因聯結」，即特
    定犯罪之「存在」及「利得」，僅係一般洗錢罪得以遂行之
    情狀，而非該罪之構成要件行為。特定犯罪之既遂與否和洗
    錢行為之實行間，不具有時間先後之必然性，只要行為人實
    行洗錢行為，在後續因果歷程中可以實現掩飾、隱匿特定犯
    罪所得之效果，即得以成立一般洗錢罪，並不以「特定犯罪
    已發生」或「特定犯罪所得已產生」為必要。然提供金融帳
    戶提款卡及密碼之行為人，因已將帳戶之提款卡及密碼等物
    件提供他人使用，失去對自己帳戶之實際管領權限，若無配
    合指示親自提款，即無收受、持有或使用特定犯罪所得之情
    形，且無積極之移轉或變更特定犯罪所得之行為，故非屬洗
    錢防制法第2條第1款、第3款所稱之洗錢行為。洗錢防制法
    第2條第2款之掩飾、隱匿行為，目的則在遮掩、粉飾、隱藏
    、切斷特定犯罪所得與特定犯罪間之關聯性，是此類洗錢行
    為須與欲掩飾、隱匿之特定犯罪所得間具有物理上接觸關係
    （事實接觸關係）。而提供金融帳戶提款卡及密碼供他人使
    用，嗣後被害人雖匯入款項，然此時之金流仍屬透明易查，
    在形式上無從合法化其所得來源，未造成金流斷點，尚不能
    達到掩飾或隱匿特定犯罪所得之來源、去向及所在之作用，
    須待款項遭提領後，始產生掩飾、隱匿之結果。故而，行為
    人提供金融帳戶提款卡及密碼，若無參與後續之提款行為，
    即非洗錢防制法第2條第2款所指洗錢行為，無從成立一般洗
    錢罪之直接正犯（最高法院108年度臺上大字第3101號刑事
    裁定意旨參照）。查被告僅係將本件帳戶之存摺、提款卡（
    含密碼）交付他人使用，未參與後續之領款行為，揆諸前揭
    裁定意旨，即與洗錢防制法第14條第1項之洗錢罪構成要件
    仍屬有間，公訴意旨認被告上開行為同時涉犯洗錢罪嫌，尚
    有誤會。
  ㈡至被告已預見將本件帳戶之存摺、提款卡（含密碼）交付他
    人使用，可能遭不詳詐騙成員持以遂行詐欺犯罪而猶恣意為
    之，主觀上具有縱若他人持以犯罪亦不違背其本意之不確定
    幫助詐欺取財犯意，固經本院認定在前，然一般人在提供帳
    戶資料同時，除可認知到帳戶可能遭作為匯入詐騙所得之犯
    罪工具外，對於所謂他人提領款項後即產生遮斷資金流動軌
    跡、製造金流斷點之「洗錢」概念，恐難有所理解，檢察官
    復未舉出其他證據證明被告主觀上有此認識，亦難遽予認定
    被告同時有幫助洗錢之不確定故意而成立幫助洗錢罪。
  ㈢惟因檢察官起訴認被告所涉洗錢或幫助洗錢部分若屬有罪，
    與前開論罪部分有想像競合犯之裁判上一罪關係，故不另為
    無罪之諭知。
五、末查本件尚無積極證據足證被告為上開幫助詐欺取財犯行已
    獲有款項或其他利得，不能逕認被告有何犯罪所得，無從宣
    告沒收，附此敘明。
據上論斷，應依刑事訴訟法第299條第1項前段，刑法第30條第1
項前段、第2項、第339條第1項、第41條第1項前段、第74條第1
項第1款、第2項第3款，刑法施行法第1條之1第1項，判決如主文
。
本案經檢察官吳維仁提起公訴，檢察官林容萱到庭執行職務
中　　華　　民　　國　　110 　年　　1 　　月　　27　　日
            刑事第四庭   審判長  法　官   彭喜有
                                 法  官   洪士傑
                                 法  官   蔡盈貞
以上正本證明與原本無異。
如不服本判決應於收受本判決後20日內向本院提出上訴書狀，並
應敘述具體理由。其未敘述上訴理由者，應於上訴期間屆滿後20
日內向本院補提理由書狀（均須按他造當事人之人數附繕本）「
切勿逕送上級法院」。 
　　　　　　　　　　　　　　　　 書記官　 林耿慧　　　　
中　　華　　民　　國　　110 　年　　1 　　月　　27　　日
附錄所犯法條：
刑法第339條　　　　
意圖為自己或第三人不法之所有，以詐術使人將本人或第三人之
物交付者，處5年以下有期徒刑、拘役或科或併科50萬元以下罰
金。
以前項方法得財產上不法之利益或使第三人得之者，亦同。
前二項之未遂犯罰之。
附表：（以下金額均為新臺幣）  賠償金額及方式 說明 被告林願冀應給付告訴人即被害人皮遠揆75,000元，給付方法：被告自民國110年1月10日起至全部清償完畢止，按月於每月10日前（含當日）各給付3,000元；除如有1期未按時履行視為全部到期外，被告願回復為給付告訴人150,000元。 左列內容係依照本院臺南簡易庭109年度南司刑移調字第438號調解筆錄即被告與告訴人經調解成立之結果，按刑法第74條第2項第3款規定命被告應向告訴人支付之損害賠償；此等給付義務與上開調解筆錄所示者同一，不須重複給付，亦不得重複為民事強制執行。 【被告於本判決確定前如曾給付賠償金額，亦應計入左列賠償總額內。】